臺灣板橋地方法院刑事判決　　　　　　　　　　　　九十三年度交簡上字第二四號
　　上　訴　人　臺灣板橋地方法院檢察署檢察官
　　上　訴　人
　　即　被　告　庚○○
　　輔　佐　人　己○○
　　上　訴　人
　　即　被　告　丁○○
　　選任辯護人　甲○○律師
　　　　　　　　戊○○律師
　　　　　　　　丙○○律師
右列上訴人因公共危險等案件，不服本院九十二年度交簡字第八二０號，中華民國九
十三年二月十八日第一審判決（起訴案號：九十二年度偵字第一０五一九號、第一二
０一一號），提起上訴，本院管轄之第二審合議庭判決如左：
    主  文
上訴均駁回。
庚○○緩刑肆年。
丁○○緩刑貳年。
    事  實
一、庚○○明知服用酒類不能安全駕駛動力交通工具者，不得駕駛；且明知其於民國
    九十一年十二月三十一日晚上八時至九時三十分之間，在台北市士林區某處與友
    人飲用三、四瓶大瓶易開罐啤酒後，已達酒醉不能安全駕駛動力交通工具之程度
    ，猶在飲酒後於九十一年十二月三十一日晚上九時三十分，騎乘車號ＴＹＩ－九
    三九號輕型機車，沿台北縣三重市○○路自北往南向重新路方向行駛。嗣於同日
    晚上十時三十分許，行經台北縣三重市○○路二號前，本應注意車前狀況，並隨
    時採取必要之安全措施，以防止危險之發生，而依當時之路況，又無不能注意之
    情事，竟因飲酒後無法正確辨識路況及適切操控車輛，適同一時、地，有丁○○
    駕駛車號三Ｅ－三五七三號自小客車，明知汽車不得於快車道上臨時停車，妨害
    其他車輛之通行，又無不能注意之情事，詎竟疏於注意將所駕駛之上開自小客車
    違規臨時停放在台北縣三重市○○路二號前之外側快車道，其車身跨越該道路之
    快慢車道分隔線，左後車身寬約七十公分（約近半車身）在分隔線左側之外側快
    車道內，其餘車身部分則在分隔線右側之慢車道內（包含公車專用停車格內）；
    而丁○○之夫乙○○同時應注意行人不得於道路上任意站立阻礙交通，復依當時
    情形又無不能注意之情事，竟疏於注意，竟站立在上開丁○○之車輛左後車門外
    側。由於上述之過失，使庚○○閃避不及，自後方撞擊丁○○所駕之自用小客車
    ，及站立在車輛後方之乙○○，並致庚○○人、車倒地，因此受有創傷性頭部外
    傷併頭部蜘蛛膜腔出血、右耳出血及右腳、臉部多處擦傷等傷害，乙○○則倒地
    受有左股幹複雜性骨折等傷害。車禍發生後，由不詳姓名之路人報警，丁○○留
    待現場，旋在有偵查犯罪權限之警員尚不知何人肇事前，主動向據報前來處理之
    台北縣政府警察局三重分局警員張瑞峰承認肇事，並接受裁判。庚○○則昏迷不
    醒（無自首），經警將其送往台北縣立三重醫院救治，經抽血轉送聯合醫事檢驗
    所化驗，其血液中酒精濃度達二０九．０三ＭＧ／ＤＬ（換算成呼氣濃度為一．
    ０４ＭＧ／Ｌ），而查悉上情。
二、案經被害人乙○○、庚○○訴由臺北縣政府警察局三重分局報請板橋地方法院檢
    察署檢察官後聲請以簡易判決處刑。
    理  由
一、訊據被告庚○○對於其有於右揭、時地因酒醉駕車肇事致告訴人乙○○受有傷害
    之公共危險、過失傷害犯行一情均坦承不諱，被告丁○○固坦承有於右揭時、地
    發生車禍，致庚○○受傷之事實坦承不諱，惟矢口否認有被訴過失傷害之犯行，
    並辯稱：我是路邊臨時停車，想要拿東西，有開警示燈，我看後方沒有來車，才
    從左方下車往後走，是庚○○酒後駕車撞到我云云。惟查：
  (一)右揭犯罪事實，業據告訴人乙○○、被告兼告訴人庚○○在警詢時、偵查、於本
    院審理中指訴綦詳，復有道路交通事故調查報告表、交通事故補充資料表各一紙
    ，交通事故談話紀錄表三紙，現場照片十幀，及庚○○之車損照片四幀在卷可稽
    。被告丁○○於本院審理時亦供認：「因為前後都有車子，所以我才沒有靠近去
    」等語，再據本件道路交通事故調查報告表內之事故現場圖所示（附於偵查卷第
    十六頁）、本件現場照片（見偵查卷第二十六頁、二十七頁）所示，被告丁○○
    駕駛之上開自小客車停放之位置，其車身明顯跨越之白實線（非公車停車格線）
    ，依道路交通標誌標線號誌設置規則第一百四十九條第一項第三款、第一百八十
    三條之一之規定，係作為快慢車道分隔線之白實線，該車近半車身（左後車身車
    寬約七十公分）在該分隔線左側之外側快車道內，其餘車身則在分隔線右側之慢
    車道（包含公車專用停車格），足認被告丁○○有將其駕駛之自小客車臨時停放
    在快車道上之事實，且該車車身佔據在快車道亦有相當之寬度，而非如被告丁○○之辯護人所辯僅略超出二、三十公分而只使用些許快車道。
  (二)次按，汽車行駛時，駕駛人應注意車前狀況，並隨時採取必要之安全措施；飲用
    酒類其吐氣濃度超過每公升○．二五毫克者，不得駕車汽車；在快車道不得臨時
    停車，道路交通安全規則第九十四條第三項、第一百十四條第一項第二款、第一
    百十一條第一項第一款（聲請書誤載為第一百十二條第一項第一款）均有明定。
    飲用酒類其吐氣濃度超過每公升○．二五毫克者，不得駕車；道路交通安全規則
    第九十四條第三項、第一百十四條第一項第二款分別定有明文。另依道路交通事
    故調查報告表所載，肇事地點當時為晴天、夜間有照明、道路型態為直路，路面
    狀況係乾燥、無缺陷、無障礙物、視距良好，是以本件車禍當時應無不能注意之
    情事。
  (三)被告庚○○車禍受傷害，送往台北縣立三重醫院救治，經抽血轉送聯合醫事檢驗
    所化驗，其血液中酒精濃度達二０九．０三ＭＧ／ＤＬ（換算成呼氣濃度為一．
    ０４ＭＧ／Ｌ），有檢驗報告單一紙附卷可按。依一般人呼氣酒精成分達每公升
    ０．八五以上者，其肇事率已為一般正常人之五十倍，此為本院歷來審理酒後駕
    車公共危險案件為職務上所知悉，被告庚○○酒精測試值已逾上開標準，且被告
    庚○○已因酒精之影響致感覺減低、反應緩慢而發生本件車禍，足認被告庚○○
    已達不能安全駕駛交通工具之程度。而本案發生時，被告丁○○之車輛已停放在
    快車道上若干時間，此觀告訴人乙○○尚可走至車後拿取物品甚明，被告庚○○
    猶騎車自後方追撞，益見其行車時未注意車前狀況，隨時採取必要之安全措施，
    且因飲酒後無法正確辨識路況及適切操控車輛致肇事，被告庚○○對本件車禍之
    發生顯有重大過失，並為肇事之主因，洵堪認定。而被告丁○○在台北縣三重市
    ○○路二號前之外側快車道上（車身跨越該道路快慢車道分隔線，左後車身寬約
    七十公分在分隔線左側之外側快車道內，其餘車身則在分隔線右側慢車道內，包
    含公車專用停車格），顯已對後方車輛形成道路障礙，不因其停放時間之久暫而
    有所不同，是其對本件車禍之發生亦有過失，並為肇事之次因，同堪認定。本案
    經台灣板橋地方法院檢察署檢察官送請台灣省台北縣區車輛行車事故鑑定委員會
    鑑定及本院送請台灣車輛事故行車事故覆議鑑定委員會鑑定，所得結果亦同此見
    解，此有台灣省台北縣區車輛行車事故鑑定委員會九十二年九月十二日北鑑字第
    九二一二一一號函暨所附鑑定意見書及台灣車輛事故行車事故覆議鑑定委員會九
    十三年七月七日府覆議字第九三一○五一七號函各一件附卷可憑。
  (四)被告庚○○、丁○○二人分別違反上開道路交通安全規則之注意義務，依當時之
    情況並無不能注意之情事，竟均疏未注意，致肇事致告訴人乙○○、被告兼告訴
    人庚○○受傷，而告訴人乙○○受有左股幹複雜性骨折、左腿多處擦傷、左下肢
    瘀腫、左臀擦傷瘀腫之傷害、被告兼告訴人庚○○受有創傷性頭部外傷併頭部蜘
    蛛膜腔出血、右耳出血及右腳、臉部多處擦傷之傷害，分別有台北縣立三重醫院
    驗傷診斷書二紙、台北市立中興醫院診斷證明書一紙在卷可證。被告丁○○之辯
    護人雖以：被告丁○○停車之位置僅使用一慢車道上之公車停車格及些許快車道
    ，告訴人庚○○尚有二車道可供自由行駛，並無妨害庚○○之機車行駛，被告丁○○於夜間十點四十五分停車於公車暫停區，該區最末班公車係晚上八點，非在
    該道路禁止停車時間，難以認定被告丁○○停車地點顯有妨害他車通行之情形，
    被告丁○○停車時又有警示，客觀上其停車顯無法預見庚○○自後方撞擊之可能
    性；縱被告丁○○停車不超出車道線，而停車略向右移，以庚○○當時酒醉之情
    形，顯不具防免本案事故之能力，恐仍會撞擊被告丁○○所駕駛之車，本件係被
    告庚○○酒醉駕車、疏未注意丁○○所駕駛以開啟車後警示燈之小客車，而撞擊
    被告丁○○之夫乙○○及該車，被告丁○○應無過失行為，且與被告庚○○之受
    有傷害間無相當因果關係等語置辯。惟查，本件車禍地點係在快慢車道間、被告
    丁○○臨時停車地點已佔據快車道之事實，已如前述，按輕型機車不得行駛在內
    側快車道內，惟本件車禍地點之慢車道因各縣市○○○○路邊停車之考量而設置
    有路邊停車格及公車停車格，而本件車禍地點當時之停車格確實停滿車輛，此為
    被告丁○○所供認，被告丁○○將車輛停放跨越在該快車道外側與慢車道間，自
    影響及妨害被告庚○○騎乘輕型機車之行駛路線，另被告庚○○雖酒醉駕車，惟
    被告丁○○若未將車輛停放在快慢車道間，亦有可能不會導致本件車禍之發生，
    被告丁○○之過失行為自與庚○○所受之傷害間有相當因果關係，自難以庚○○
    係酒醉駕車即認被告丁○○無過失行為及其停車於快車道與庚○○之受有傷害無
    相當因果關係。是被告庚○○之過失行為與被害人乙○○所受之傷害間，被告丁○○之過失行為與被告兼告訴人庚○○所受之傷害間，各有相當因果關係。被告
    丁○○所辯，顯屬事後卸責之詞，俱無足採。
  (五)又行人不得於道路上任意站立阻礙交通，道路交通安全規則第一百三十三條定有
    明文。雖本案告訴人乙○○係任意站立在車道上拿取被告丁○○車上物品，致遭
    被告庚○○自後撞及；庚○○酒醉駕車，復未注意車前狀況，隨時採取必要之安
    全措施致肇事受傷，其二人對自身被害之結果雖與有過失，然此僅為本院量刑之
    參考，仍不能藉此解免被告庚○○、丁○○二人過失之罪責，附此敘明。
三、核被告庚○○所為，係犯刑法第一百八十五條之三酒後駕車公共危險罪、同法第
    二百八十四條第一項前段之過失傷害罪。被告丁○○所為，則係犯同法第二百八
    十四條第一項前段之過失傷害罪。被告庚○○酒後駕車，因而致人受傷，依法應
    負刑事責任，所犯過失傷害罪部分應依道路交通管理處罰條例第八十六條第一項
    規定，加重其刑。被告庚○○所犯上開公共危險、過失傷害二罪間，犯意各別，
    構成要件互殊，應分論併罰。又本件車禍發生後，係由不詳姓名之路人報警，被
    告丁○○在場等候並向警方承認肇事，而被告庚○○則傷重昏迷，迄九十二年三
    月三十一日始製作筆錄，有警詢筆錄及自首調查報告表在卷可憑，是被告丁○○
    符合自首要件，應依刑法第六十二條前段之規定減輕其刑，至被告庚○○並未在
    有偵查權限之警員發覺前自首而受裁判，尚難邀此自首減刑之寬典，附此敘明。
四、原審以被告庚○○、丁○○二人上開犯行明確，並審酌被告庚○○、丁○○之過
    失程度，被告庚○○、乙○○亦與有過失，被告庚○○雖有重大過失，但已因較
    重之傷勢受到教訓，及其酒精濃度逾越標準甚多，告訴人乙○○所受之傷勢亦非
    輕，被告二人所生之危害、及肇事情節，且未與告訴人達成和解等一切情狀，依
    刑事訴訟法第四百四十九條第一項前段、第三項、刑法第一百八十五條之三、第
    二百八十四條第一項前段、第六十二條前段、第四十一條第一項前段、第二項，
    道路交通管理處罰條例第八十六條第一項，罰金罰鍰提高標準條例第一條前段、
    第二條，分別判處被告庚○○所犯公共危險罪部分有期徒刑四月、過失傷害罪部
    分有期徒刑五月，應執行有期徒刑八月，判處被告丁○○有期徒刑四月，並均諭
    知如易科罰金，以三百元折算一日，認事用法，核無不合，量刑亦屬妥適，自應
    予維持。上訴人即公訴人上訴意旨略以：被告庚○○、酒醉駕車致傷害告訴人，
    經醫師診斷告訴人已無法久站久蹲，原審所判之刑顯有過輕之情，爰依告訴人乙○○之聲請提起上訴；上訴人即被告庚○○上訴意旨略以：被告已澈底悔過，也
    得到身心之懲罰，另被告因本次車禍，腦部嚴重受創，已經無法復原，有智力及
    表達能力衰退、頭痛、癲癇、就業困難等後遺症，被告目前就讀康寧專校，目前
    無法繳納易科罰金之金額，請求考量被告上學及經濟負擔等因素，請求給予緩刑
    云云，提起上訴；上訴人即被告丁○○上訴意旨略以：如上開一(四)所載之辯解及
    被告庚○○酒醉駕車而肇事，乃重大過失傷害，被告丁○○則未有重大違規，然
    原審僅判決庚○○有期徒刑五月，被告丁○○則為有期徒刑四月，原審量刑顯失
    平衡云云，而提起上訴。惟查，本件被告丁○○顯有過失、其過失行為與被告庚○○受傷間有相當因果關係及原審量刑依據，俱如前述，故公訴人及被告庚○○
    、丁○○上訴均為無理由，均應駁回之。末查被告庚○○、丁○○均未曾受有期
    徒刑以上刑之宣告，有臺灣高等法院被告全國前案紀錄表在卷可憑，被告二人於
    本院審理中雖仍未與告訴人達成民事和解，惟據告訴人乙○○於本院陳稱：不願
    意被告庚○○去服刑，願意給他緩刑之機會等語，被告兼告訴人庚○○之輔佐人
    己○○陳稱：車禍大家都有意見，希望大家都能緩刑等語，此有本院審理筆錄附
    卷可佐，被告二人均因一時疏忽，誤觸刑章，歷此偵審教訓，應均知戒慎而無再
    犯之虞，本院認其等所受宣告之刑以暫不執行為適當，爰分別諭知緩刑如主文第
    二項、第三項，用啟自新。
據上論斷，應依刑事訴訟法四百五十五條之一第一項、第三項、第三百六十八條、第
三百六十四條，刑法第七十四條第一款，判決如主文。
本案經檢察官張慶林到庭執行職務。
中　　　華　　　民　　　國　　九十三　　年　　 十一 　　月　　 十五 　　日
                                    臺灣板橋地方法院交通法庭
                                        審判長法官  樊季康
                                              法官  劉元斐
                                              法官  陳明珠
右正本證明與原本無異
本件不得上訴
                                            書記官  陳慧儷
中　　　華　　　民　　　國　　九十三　　年　　 十一 　　月　　 十五 　　日
